【裁判字號】    98,勞訴,6
【裁判日期】    990326
【裁判案由】    確認僱傭關係存在等
【裁判全文】
臺灣花蓮地方法院民事判決               98年度勞訴字第6號
原      告  甲○○
訴訟代理人  謝維仁律師
複代理人    俞建界律師
被      告  正東文化事業股份有限公司
法定代理人  丙○○
訴訟代理人  乙○○
上列當事人間確認僱佣關係存在等事件，本院於民國99年2月26
日言詞辯論終結，判決如下：
    主  文
被告應給付原告新台幣柒仟伍佰元，及自民國九十八年七月二日
起至清償日止，按週年利率百分之五計算之利息。
原告其餘之訴駁回。
訴訟費用由原告負擔。
本判決原告勝訴部分得假執行。
    事實及理由
一、原告主張：原告自民國96年2月起受僱被告從事編輯工作，
    工作時間為17時30分至22時，每月工資新台幣(下同)25,000
    元。其後因被告違法扣薪，原告於98年4月9日向花蓮縣政府
    申訴，被告竟因而不滿於98年5月5日逕自公告，將原告自5
    月10日起調至廣告組，工作時間為8時至16時，工資為21,00
    0元。原告拒絕接受，仍繼續至編輯部打卡上班，被告竟於
    98年5月13日以原告曠工三日為由解僱原告。查被告所為調
    職及解僱等處分均屬違法，對原告不生效力，為此提起本訴
    ，並為先位聲明：(一)確認兩造間之僱傭關係存在。(二)被
    告應自98年5月10日至原告復職之日止，按月給付原告25,00
    0元。退步言，縱認原告確因不能勝任編輯工作而遭解僱，
    兩造間之僱傭關係不存在，被告亦應給付原告預告工資16,6
    67元、資遣費28,125元、98年5月10日至98年5月12日之工資
    2,500元及98年2、3、4月之工作津貼7,500元。並為備位聲
    明：被告應給付原告52,792元及法定遲延利息。
二、被告則以：原告之工作為報紙之編緝，但原告經常無故不參
    加編採會議，且其編輯之報紙內容經常發生錯誤，嚴重影響
    報紙品質。被告因認原告之能力無法勝任編輯工作，始將其
    調至廣告組上班，因工作內容及時間不同，工作待遇自然有
    異。詎原告竟拒絕職務調動，自98年5月10日至12日均未至
    廣告組報到，仍持續至編輯部打卡上班。因原告未依被告之
    安排至廣告組上班提供勞務，即與曠工無異，被告乃於98年
    5 月13日以原告曠工三日為由解僱原告。故被告調動原告職
    務及終止勞動契約均屬合法，兩造僱傭關係業已消滅，原告
    請求確認兩造僱傭關係存在，並無理由。又被告係以原告曠
    工三日為由終止勞動契約，且未逾30日之除斥期間，依法無
    須給付原告預告工資、資遣費及曠工期間之工資，但願給付
    積欠之工作津貼7,500元等語，資為抗辯。並聲明：原告之
    訴駁回。
三、原告主張其受僱於被告，於98年5月10日遭被告調職，因其
    拒絕新職連續三日未向新單位報到上班，復遭原告以曠工三
    日為由解僱等事實，業經原告提出被告之公告、考勤表、解
    僱函等物為證，並為被告所是認，堪信為真實。故本件之爭
    點為：(一)被告調動原告職務及終止勞動契約是否合法？(
    二)如認兩造間之僱傭關係消滅，原告得請求何種金錢給付
    ？
四、得心證之理由：
(一)原告主張因其向花蓮縣政府申訴被告違法扣薪一事，始遭被
    告調職；被告則辯稱係因原告之能力無法勝任編輯之工作，
    始將之調職。經查：本件原告所從事者為報紙之編輯，其主
    要工作為編寫新聞標題，更改報眉之日期等，此為兩造所不
    爭。惟原告於報眉日期之編輯卻時有錯誤，例如98年3月11
    日為星期三，原告誤植為星期四、98年3月1日為星期日誤植
    為星期四、98年3月13日為星期五誤植為星期四、98年4月20
    日為星期一誤植為星期日、98年4月18日星期六誤植為星期
    五等等，此有被告提出之報紙草稿影本在卷可稽，並為被告
    所不爭執。又觀諸上開報紙草稿新聞標題內容，亦不乏有漏
    字、錯字之情形，例如：英魂在此神社(找)到歸宿，漏掉「
    找」字；提供身障者更(加)工作環境，誤「佳」為「加」。
    即原告亦自認在記者姓名部分應用粗體字，但其因疏忽常編
    為細體字之事實。是由上開事證，已可認原告在其工作上時
    有明顯之錯誤發生。就此原告雖主張其編輯後尚有編審把關
    勘誤，事後印出之報紙並無錯誤云云。然查上開之錯誤均係
    稍加注意即可避免者，尤其在日期部分，倘編審一時疏忽未
    將原告之錯誤更正，報紙出刊後勢必造成讀者之混淆，有損
    被告之媒體形象。故原告不得因尚有編審把關，即輕忽己身
    之基本職責，其所為此部分之主張實不足採。本院認原告既
    常有上開重大之錯誤發生，客觀上言確已不適任編輯一職，
    被告將之調任其他部門，尚非無據。故原告遭調職實肇因於
    本身工作不力而時有錯誤發生，原告主張係因向縣政府申訴
    而遭調職云云，難予採認。
(二)原告另主張被告將其調至廣告組，工時變長、工資減少，係
    對勞動條件為不利之變更，顯屬違法云云。然原告經被告合
    法調職後，其所從事之工作內容不同，工作時間亦自夜間變
    更為日間，所須之專業能力亦有差異，所得報酬本應有所調
    整，此乃事理之常。故本院認被告對原告之勞動條件有無不
    利之變更，應就原告從事新職所得之報酬，是否低於從事相
    同職務之其他同事為斷。而查被告公司中從事廣告門市之林
    珈羽，其月薪為21,000元，吳晉瑋為18,000元，此有被告提
    出98年5月份之薪資表在卷可證。相較之下，被告提供原告
    之月薪為21,000元，並未低於相同職務之其他同事。依上說
    明，即難認被告對原告之勞動條件有何不利之變更。質言之
    ，原告之工資減少乃因提供之勞務不同所致，被告所給與之
    報酬既未低於法定最低基本工資，復與其他提供相同勞務者
    相當，即屬合法。是以原告此部分之主張亦屬無據，同不可
    採。
(三)按無正當理由繼續曠工三日，雇主得自知悉其情形之日起，
    三十日內不經預告終止勞動契約，此觀諸勞動基準法第12條
    之規定即明。查本件被告係合法調動原告之職務，理由已詳
    述如上，是自調職生效日起，原告即須至被告之廣告組上班
    ，始能認係依兩造勞動契約提供勞務。詎原告自調職日之98
    年5月10日起至5月12日止，均未依勞動契約之約定至廣告組
    打卡上班，反而仍繼續至編輯部打卡上班，依上說明，自屬
    未依勞動契約提供勞務，即與所謂之曠工無異。則依諸上引
    法條規定，被告在原告繼續曠工三日後，即於98年5月13日
    終止勞動契約，洵有依據。綜合上述，本件被告係因原告不
    適任編輯工作始將之調職，調任後之新職亦依其工作性質給
    與相當之工資，並無任何違法之處。而原告經調職後並未依
    約上班，連續曠工三日經被告於三十日之除斥期間內解雇，
    亦無違法之可言。是兩造間之勞動契約既經被告合法終止，
    即無僱傭關係之存在，原告先位聲明請求確認僱傭關係存在
    及按月給付薪資云云，難謂有據，不應准許。
(四)本件原告先位聲明既經駁回，本院自應就其備位之請求為審
    酌。查被告係以原告曠工三日為由終止勞動契約，則依勞動
    基準法第十八條之規定，原告自不得向被告請求給付預告工
    資及資遣費。又98年5月10日至12日，原告係曠工之狀態，
    自亦不得請求被告給付該三日之工資。至原告另主張之工作
    津貼7,500元，被告當庭同意給付，則應准許。是以被告備
    位聲明部分，除工作津貼7,500元應由原告負給付之責外，
    其餘部分之請求均乏依據，不應准許。
五、綜上所述，本件勞動契約業經被告以勞動基準法第十二條之
    規定予以終止，原告先位請求確認僱傭關係存在，備位請求
    除積欠之工作津貼7,500元並其法定遲延利息外，其於關於
    積欠三日之工資、預告工資及資遺費，均無理由，應予駁回
    。
六、本件係命被告給付未逾500,000元之判決，應依職權宣告假
    執行。
七、訴訟費用裁判之依據：民事訴訟法第79條。
中    華    民    國    99    年    3     月    26    日
                            臺灣花蓮地方法院民事庭
                              法    官      陳鈺林
上列為正本係照原本作成。
如不服本判決，應於送達後20日內，向本院提出上訴狀並表明上
訴理由，如於本判決宣示後送達前提起上訴者，應於判決送達後
10日內補提上訴理由書（須按他造當事人之人數附繕本）。
中    華    民    國    99    年    3     月    26    日
                              法院書記官    李惠穎

司法院資訊處製作；財團法人民間司法改革基金會備份。
